【裁判字號】    96,交聲,1055
【裁判日期】    970731
【裁判案由】    聲明異議
【裁判全文】
臺灣臺南地方法院交通事件裁定        96年度交聲字第1055號
原處分機關  交通部公路總局嘉義區監理所台南監理站
異議人即受
處分人      甲○○
上列受處分人因違反道路交通管理處罰條例案件，對於交通部公
路總局嘉義區監理所台南監理站，民國96年11月20日所為之裁決
處分（處分案號：嘉監南字第裁74-S00000000號），聲明異議，
本院裁定如下：
      主  文
原處分撤銷。
甲○○違反汽車駕駛人駕駛汽車肇事，致人受傷，應即採取救護
措施及依規定處置，並通知警察機關處理，不得任意移動肇事汽
車及現場痕跡證據之規定，處罰鍰新台幣參仟元。
      理  由
一、原處分意旨略以：異議人即受處分人甲○○（下稱異議人）
    於民國96年10月2日下午13時5分許，駕駛車牌號碼9355-LV
    號自小客車，行經臺南市○○街與尊南街交岔路口處時，不
    慎與陳忠益所騎乘車牌號碼FDK-570號重型機車發生碰撞，
    致被害人陳忠益受有：「左小腿挫傷」之傷害，惟異議人於
    肇事後竟未對被害人採取救護或其他必要措施，亦未向警察
    機關報告，即移動車輛及現場痕跡證據，並於肇事後逃離現
    場。經臺南市警察局第六分局車禍處理小組（下稱舉發機關
    ）警員予以製單舉發，嗣原處分機關即交通部公路總局嘉義
    區監理所臺南監理站，以異議人違規事實明確，乃依道路交
    通管理處罰條例（下稱處罰條例）第62條第3項、第4項之規
    定，裁處異議人罰鍰（新台幣）6000元，並吊銷駕駛執照，
    一年內禁考等語。
二、本件異議意旨略以：異議人並未肇事逃逸，肇事後異議人有
    下車關懷對方，發現對方沒有受傷才離開現場，另雙方已就
    過失傷害部分達成和解，為此聲明異議，請求撤銷原處分等
    語。
三、按汽車駕駛人駕駛汽車肇事致人受傷或死亡者，應即採取救
    護措施及依規定處置，並通知警察機關處理，不得任意移動
    肇事汽車及現場痕跡證據，違反者處3000元以上9000元以下
    罰鍰，處罰條例第62條第3項定有明文。又發生道路交通事
    故，駕駛人或肇事人應先為下列處置：一、事故地點在車道
    或路肩者，應在適當距離處豎立車輛故障標誌或其他明顯警
    告設施，事故現場排除後應即撤除。二、有受傷者，應迅予
    救護，並儘速通知消防機關。三、發生火災者，應迅予撲救
    ，防止災情擴大，並儘速通知消防機關。四、不得任意移動
    肇事車輛及現場痕跡證據。但無人傷亡且車輛尚能行駛，或
    有人受傷且當事人均同意移置車輛時，應先標繪車輛位置及
    現場痕跡證據後，將車輛移置不妨礙交通之處所。五、通知
    警察機關。但無人受傷或死亡且當事人當場自行和解者，不
    在此限。道路交通事故處理辦法第3條亦有明文。
四、本院審酌：
  (一)本件異議人甲○○於96年10月2日下午13時5分許，駕駛前揭
    9355-LV號自小客車，行經臺南市○○街與尊南街交岔路口
    時，不慎與陳忠益所騎乘車號FDK-570號重型機車發生碰撞
    ，雙方人車倒地，陳忠益受有左小腿挫傷之傷害，經舉發機
    關以「肇事後致陳忠益受有左小腿挫傷，未採取必要措施、
    未向警察機關通知，未依規定處置移動車輛及現場痕跡證據
    ，肇事後逃逸現場」為由予以製單舉發，嗣原處分機關乃依
    處罰條例第62條第4項之規定，裁處異議人罰鍰6000元，並
    吊銷駕駛執照，一年內禁考乙節，有：
    裁決書。
    舉發通知單。
    台南市警察局第六分局刑案偵查卷宗。
    台灣台南地方法院檢察署偵查卷宗。
    等件為證，且為異議人所不否認，此部分事實當可認定。
  (二)惟查：異議人另經警察機關以涉犯刑法第185之4肇事逃逸犯
    嫌，移送臺灣臺南地方法院檢察署檢察官偵辦，嗣檢察官於
    97年度偵字第1158號案中以：「訊據被告堅詞否認有何肇事
    遺棄罪嫌犯行，辯稱：伊肇事後有先停下來向後看被害人有
    無受傷，並馬上上車拿藥幫被害人小腿塗抹，但是被害人身
    上看不出有傷勢，所以伊以為沒事就離開，伊並非故意要肇
    事逃逸等語。經查，證人即被害人陳忠益於本署訊問時證稱
    ：被告肇事後有拿藥幫其塗抹，而其小腿當時並沒有流血及
    瘀青，只是感覺左小腿會痛，其認為被告應該不是故意要逃
    逸的，被告可能是以為沒事所以才離開等語。勾稽被告、被
    害人二方面之說詞可得知，被告肇事後確曾停留現場，並為
    被害人塗抹藥物，而後以為被害人沒事才離開現場。再者，
    徵諸被告到案後並未否認係屬肇事者，即知被告並無刻意隱
    瞞肇事責任之意圖。準此，被告雖未報案及等候警方到達即
    行離去，然究被告之所以先行離去，乃因不明瞭車禍處理程
    序所致，然此並未因而造成被害人傷勢之加劇。依上所述，
    尚難認被告有何肇事遺棄之故意。此外，復查無其他積極確
    切之證據足認被告有何犯行，故認其犯罪嫌疑不足」為由，
    於97年2月20日為不起訴之處分，業據本院依職權調閱上揭
    卷宗查明，並有台灣高等法院被告前案紀錄表1份附卷可稽
    ，足認異議人尚無肇事逃逸之情形甚明。然異議人駕駛9355
    -LV號自小客車肇事，致陳忠益受有傷害，未依上揭規定，
    任意移動車輛，未予報案或叫救護車，並逕行離開現場，業
    據證人即被害人陳忠益及異議人於前揭涉嫌公共危險罪之警
    詢及檢察官偵查中分別陳述明確（警卷第2、3頁；偵卷第6
    頁），是異議人顯未依規定處置，並通知警察機關處理，即
    自行離去，違反處罰條例第62條第3項及道路交通事故處理
    辦法第3條規定之義務甚明。
  (三)綜上，異議人於前開時、地，雖有駕駛機車肇事並致被害人
    受傷之情事，然異議人肇事後駕車離去尚非該當「逃逸」一
    節，已如前述，原處分機關遽以處罰條例第62條第4項後段
    肇事逃逸之規定，裁處異議人罰鍰6000元，吊銷駕駛執照，
    且一年內禁考等處分，經核於法尚有未合，異議意旨執此指
    摘原處分不當，非無理由，應由本院裁定將原處分撤銷，另
    依同條例第62條第3項之規定，並參酌違反道路交通管理事
    件統一裁罰基準表之相關內容，裁定如主文所示之諭知，以
    資適法。
五、據上論斷，應依道路交通案件處理辦法第20條，裁定如主文
    。
中    華    民    國    97    年    7     月    31    日
                        交通法庭法  官  蔡直青
以上正本證明與原本無異。
如不服本裁定，應於收受送達後5日內向本院提出抗告狀。（應
附繕本）
                                書記官  劉鴻瑛
中    華    民    國    97    年    8     月    5     日


司法院資訊處製作；財團法人民間司法改革基金會備份。
